【裁判字號】    91,交訴,69
【裁判日期】    920729
【裁判案由】    公共危險
【裁判全文】
臺灣嘉義地方法院刑事判決                          九十一年度交訴字第六九號
    公  訴  人  臺灣嘉義地方法院檢察署檢察官
    被      告  甲○○
右列被告因公共危險案件，經檢察官提起公訴（九十一年度偵字第三一一七號），本
院判決如左：
    主  文
甲○○無罪。
    理  由
壹、公訴意旨略以：被告甲○○於民國九十一年四月二十八日凌晨三時三十分許，駕
    駛車牌號碼ＵＱ－一七二三號自小客車，沿嘉義市○○路由南往北行駛，途經該
    路五五五號前，其所駕駛之自小客車前方撞擊行駛於對向車道由案外人蔡坤霖所
    駕駛車牌號碼Ｓ八－○八二五號自小客車之左後側，致乘坐案外人蔡坤霖所駕駛
    之自小客車之案外人乙○○受有頭部挫傷併額頭血腫、右臉頰瘀傷等傷害（過失
    傷害部分另據不起訴處分確定），詎被告肇事後，未停車察看並對案外人乙○○
    施以必要之救護，反而逕自逃逸，因認被告甲○○涉犯刑法第一百八十五條之四
    之肇事逃逸罪嫌。
貳、按犯罪事實應依證據認定之，無證據不得推定其犯罪事實，又被告之自白，不得
    作為有罪判決之唯一證據，仍應調查其他必要之證據，以察其是否與事實相符，
    刑事訴訟法第一百五十四條、第一百五十六條第二項定有明文。
參、公訴人認被告甲○○涉有前開犯嫌，無非以證人乙○○、蔡坤霖、洪麗里、簡明
    蓁等之證言為其論據。訊據被告甲○○堅詞否認有何犯行，辯稱，肇事車輛並非
    其駕駛，乃出面代替簡明蓁頂罪等語。
肆、經查：
一、牌照號碼ＵＱ－一七二三號自小客車曾於九十一年四月二十八日凌晨三時三十分
    許，在嘉義市○○路五五五號前，與案外人蔡坤霖所駕駛搭載案外人乙○○之牌
    照號碼Ｓ八－○八二五號自小客車發生車禍，導致案外人乙○○受有頭部挫傷併
    額頭血腫、右臉頰瘀傷等傷害，駕駛牌照號碼ＵＱ－一七二三號自小客車之人於
    肇事後未停車察看，旋逕自離去之事實，業據證人蔡坤霖、乙○○、洪麗里等證
    述屬實（警卷第三頁至第六頁反面偵訊筆錄，偵查卷第七頁反面至第八頁反面訊
    問筆錄、第二十一頁至第二十二頁偵訊筆錄），復有診斷證明書一份、道路交通
    事故調查報告表一份、現場照片六張附卷足憑（本院卷第十二頁至第十三頁、第
    十六頁至第十八頁）。
二、被告甲○○雖於警訊及偵查中坦承其於案發時地係駕駛牌照號碼ＵＱ－一七二三
    號自小客車之人（警卷第一頁至第二頁反面偵訊筆錄，偵查卷第十頁至第十一頁
    訊問筆錄），事後且與案外人乙○○成立調解賠償損害，亦有卷附之嘉義市東區
    調解委員會調解筆錄一份可考（本院卷第十二頁反面至第十三頁）。然爾，被告
    甲○○於審理時堅稱其係出面頂替案外人簡明蓁犯罪等語，前後自白矛盾不一，
    自應調查被告甲○○於警訊及偵查中之自白是否與事實相符。
三、又查，證人乙○○、蔡坤霖、洪麗里等分別於警訊、偵查及審理時指陳牌照號碼
    ＵＱ－一七二三號自小客車係肇事車輛，但卻無法指認當時係何人駕駛等語（警
    卷第三頁至第五頁反面偵訊筆錄，偵查卷第七頁反面至第八頁反面、第十頁訊問
    筆錄、第二十一頁至第二十二頁偵訊筆錄，本院卷第一百六十四頁訊問筆錄），
    其等之證言不足以直接推論被告甲○○之犯行，固不待言。證人簡明蓁雖於警訊
    、偵查及審理時陳稱被告甲○○乃駕駛肇事車輛之人（警卷第七頁反面偵訊筆錄
    ，偵查卷第八頁反面訊問筆錄，本院卷第三十二頁訊問筆錄），但被告甲○○既
    然辯稱其係出面頂替證人簡明蓁犯罪，被告甲○○與證人簡明蓁顯然利害相反。
    況且，證人簡明蓁於另案偵查中竟然改稱：「我喝醉了，只知道有出去，不知何
    人開車。」等語（臺灣嘉義地方法院檢察署九十一年度發查字第一○二九號卷九
    十一年十二月四日訊問筆錄），與本案之陳述更互有出入，自不能遽信證人簡明
    蓁片面之詞。
四、肇事之牌照號碼ＵＱ－一七二三號自小客車係證人簡明蓁之妻葉麗珠所有之車輛
    ，證人簡明蓁於九十一年四月二十八日凌晨曾駕駛該車外出，業據證人葉麗珠於
    警訊時陳述無訛（警卷第九頁反面偵訊筆錄），其於審理時又稱：「有一天我在
    睡覺，接到派出所打來的電話，問我是不是車主，我回答說我是車主，然後他問
    我說車子在不在，我回答在，當天晚上是我先生跟他朋友在樓下聊天，那我就先
    睡了，後來車子就開出去了。．．（問：當時到你家的朋友是何人？）我不知道
    。」等語（本院卷第二十九頁至第三十頁訊問筆錄）。依此推論，證人簡明蓁既
    係車主葉麗珠之配偶，當晚又駕駛該車外出，實際上為管領支配該車之人，至為
    明確。而證人葉麗珠復不知悉與證人簡明蓁一同外出之朋友身分，該人顯然與車
    主即證人葉麗珠並不熟識，亦堪認定之。按車輛對於一般家庭而言，乃價值菲淺
    之物品，原則上應由家庭成員或與其熟識者管領使用，少有任令他人代為駕駛之
    理。是依社會常情而言，案發之際最有可能駕駛該車之人，當係證人簡明蓁。再
    者，被告甲○○固與證人乙○○就本件車禍達成調解並賠償損害，然則，調解過
    程之中，證人簡明蓁及葉麗珠均與被告甲○○一同到場，此據證人乙○○於審理
    時證述屬實（本院卷第七十五頁訊問筆錄），果被告甲○○為肇事之人，本件車
    禍即與證人簡明蓁毫無關係，證人簡明蓁豈有與其配偶葉麗珠一同到場調解之理
    ，證人簡明蓁此舉顯然悖乎常理。尤有進者，證人簡明蓁於審理時自承調解成立
    時賠償證人乙○○之金錢均係證人簡明蓁及葉麗珠所提供（本院卷第七十六頁訊
    問筆錄），苟證人簡明蓁非肇事之人，又何必支出此筆不必要之金錢，誠令人匪
    夷所思。除此之外，證人蔡坤霖於審理時證稱：「（問：你後來是如何找到對方
    的？）因為對方肇事逃逸，車號有被路人記下告訴我們，然後北興派出所警員過
    來處理，查車籍資料才知道車主是簡明蓁的太太，我們就在派出所等，警察就去
    梅山載簡明蓁過來，甲○○也一起過來。（問：在警察局的情形如何？）在警察
    局警察先對他們實施酒測，酒測完就問他們車子是誰開的，他們就在派出所裡商
    量，因為他們二人都表示不是自己開的，警察說一定要有人出來承認，甲○○才
    說是他開的，簡明蓁來的時候我們正在接受警察作筆錄，我們本來不告的，但是
    因為簡明蓁口氣很不好，所以才告的。（問：你在警察局的時候有沒有聽說到底
    是誰開車？）因為車子撞到就跑了，所以我不知道是誰開的，但在派出所裡簡明
    蓁和甲○○有商量後甲○○才說是他開的。」等語（本院卷第一百六十四頁訊問
    筆錄），準此，被告甲○○及證人簡明蓁原本在警局皆否認涉案，經過一番商量
    後，被告甲○○始坦承肇事，被告甲○○辯稱頂替乙節，尚非子虛烏有。
五、本件經送請內政部警政署刑事警察局對於被告甲○○及證人簡明蓁實施測謊鑑驗
    ，被告甲○○對「當時（九十一年四月二十八日）是不是你開車（簡明蓁使用的
    車）？」、「當時（九十一年四月二十八日）是不是你開車（簡明蓁使用的車）
    發生擦撞？」、「你有沒有謊稱這個人（簡明蓁）要你頂替（車禍肇事逃逸）？
    」等問題所為否定之回答，並無不實反應；證人簡明蓁對「當時（九十一年四月
    二十八日）是不是你開車（家裡的車）？」、「當時（九十一年四月二十八日）
    是不是你開車（家裡的車）發生擦撞？」、「你有沒有叫這個人（甲○○）替你
    頂罪（車禍肇事逃逸）？」等問題所為否定之回答均呈現不實反應等情，有內政
    部警政署刑事警察局九十二年六月二十七日刑鑑字第○九二○一二一六四二號鑑
    驗結果通知書一份在卷可稽（本院卷第一百三十二頁至第一百五十二頁），益徵
    本院前開調查之結果確與事實相符。
伍、綜上所陳，公訴人所舉諸多證據無從證明被告甲○○確為案發時地駕駛肇事車輛
    之人，本院另外參酌肇事車輛與證人簡明蓁及葉麗珠之關係，本件車禍後調解賠
    償之過程，內政部警政署刑事警察局對被告甲○○及證人簡明蓁實施測謊之鑑驗
    結果等，亦無一得以推斷被告甲○○確曾駕駛車輛肇事逃逸，揆諸首開說明，未
    克單憑被告甲○○於警訊及偵查中之自白逕為不利被告甲○○之認定。此外，復
    查無其他積極證據得以認定公訴人所指犯行，不能證明被告甲○○犯罪，自應諭
    知無罪判決，以免冤抑。至被告甲○○頂替案外人簡明蓁駕駛車輛肇事逃逸部分
    ，案外人簡明蓁酒後駕駛車輛肇事逃逸部分，均未據起訴，當由檢察官另行偵查
    ，附此敘明。
據上論斷，應依刑事訴訟法第三百零一條第一項，判決如主文。
本案經檢察官周欣潔到庭執行職務
中      華      民      國    九十二    年      七      月    二十九    日
                                  臺灣嘉義地方法院交通法庭
                                      法  官  張  道  周
右正本證明與原本無異。
如不服本判決，應於判決送達後十日內向本院提出上訴狀( 應附繕本 )。告訴人或被
害人如對於本判決不服者，應具備理由請求檢察官上訴，其上訴期間之計算係以檢察
官收受判決正本之日期為準。
中      華      民      國    九十二    年      七      月    二十九    日
                                      書記官  王  佩  湘


司法院資訊處製作；財團法人民間司法改革基金會備份。
